【裁判字號】    89,上訴,660
【裁判日期】    890711
【裁判案由】    偽造文書等
【裁判全文】
臺灣高等法院高雄分院刑事判決                    八十九年度上訴字第六六號
    上  訴  人    臺灣屏東地方法院檢察署檢察官
    上  訴  人
    即  被  告    甲○○
右上訴人因被告偽造文書案件，不服臺灣屏東地方法院八十九年度訴字第七三號中華
民國八十九年四月二十日第一審判決（起訴案號：臺灣屏東地方法院檢察署八十八年
度偵字第三七四號），提起上訴，本院判決如左：
    主  文
原判決撤銷。
甲○○連續行使偽造私文書，足以生損害於他人，處有期徒刑壹年貳月。
    事  實
一、甲○○以其夫程海華（已經檢察官為不起訴處分確定）為名義上之會首，分別於
    民國八十五年八月五日（下稱甲會，連會首共三十三會）、八十六年十一月一日
    （下稱乙會，連會首共三十六會）召集各新臺幣二萬元之民間互助會，均採內標
    制，即活會會員應扣除標金繳納會款，甲○○且於乙會會員名單上虛列邱春香（
    參加二會）、林福居（參加二會）、林春枝、林正雄、黃碧美、黃秀財、黃秀平
    、黃碧珠等姓名以掩人耳目（其中除邱春香、林福居係真有其人外，其餘姓名均
    為甲○○所捏造，而邱春香於繳交一期會款後，即徵得甲○○之同意而退出該會
    ，甲○○仍於會員名單上虛列邱春香之名）。甲○○竟意圖為自己不法之所有，
    基於概括犯意，在屏東縣長治鄉德榮村煙墩巷九號住處，連續(一)甲會部分：於
    八十六年五月五日，偽造梁寶妹名義之標單，其上書寫標金三千三百元，標得會
    款，繳向其餘不知情之活會會員詐得會款共三十八萬四千一百元；於八十六年
    十月五日，偽造鍾靜香名義之標單，其上書寫標金三千一百元，標得會款，向其
    餘不知情之活會會員詐得會款三十萬四千二百元；於八十六年十二月五日，偽
    造鍾靜香名義之標單，其上書寫標金三千三百元，標得會款，向其餘不知情之活
    會會員詐得會款二十六萬七千二百元；於八十七年二月五日，偽造乙○○名義
    之標單，其上書寫標金三千八百元，標得會款，向其餘不知情之活會會員詐得會
    款二十二萬六千八百元；於八十七年五月五日，偽造梁見平名義之標單，其上
    書寫標金二千五百元，標得會款，向其餘不知情之活會會員詐得會款十九萬二千
    五百元；於八十七年八月五日，偽造李有妹名義之標單，其上書寫標金三千二
    百元，標得會款，向其餘不知情之活會會員詐得會款十三萬三千四百元；於八
    十八年一月五日，偽造廖照美名義之標單，其上書寫標金三千三百元，標得會款
    ，向其餘不知情之活會會員詐得會款五萬零一百元；(二)乙會部分：於八十六年
    十二月一日，偽造黃碧美名義之標單，其上書寫標金三千三百元，標得會款，向
    其餘不知情之活會會員詐得會款共四十一萬七千五百元（其中林福居、林春枝、
    林正雄、黃碧美、黃秀財、黃秀平、黃碧珠並無其人，另邱春香於交繳納一會後
    ，即已退出，故其受害人數應扣除上列會數共十會）；於八十七年一月一日，
    偽造林正雄名義之標單，其上書寫標金三千七百元，標得會款，向其餘不知情之
    活會會員詐得會款三十七萬四千九百元；於八十七年三月一日，偽造林福居名
    義之標單，其上書寫標金四千三百元，標得會款，向其餘不知情之活會會員詐得
    會款三十二萬九千七百元；於八十七年五月一日，偽造邱春香名義之標單，其
    上書寫標金四千六百元，標得會款，向其餘不知情之活會會員詐得會款二十九萬
    二千六百元；於八十七年八月一日，偽造林福居名義之標單，其上書寫標金四
千三百元，標得會款，向其餘不知情之活會會員詐得會款二十五萬一千二百元；
    於八十七年九月一日，偽造林春枝名義之標單，其上書寫標金四千一百元，標
    得會款，向其餘不知情之活會會員詐得會款二十三萬八千五百元；於八十七年
    十二月一日，偽造黃秀財名義之標單，其上書寫標金四千八百元，標得會款，向
    其餘不知情之活會會員詐得會款十八萬二千四百元；於八十八年二月一日，偽
    造邱春香名義之標單，其上書寫標金五千六百元，標得會款，向其餘不知情之活
    會會員詐得會款十四萬四千元；嗣經乙○○等會員發覺上情後，始知受騙。於
    八十八年三月一日，偽造黃秀平名義之標單，其上書寫標金五千六百元，標得會
    款，向其餘不知情之活會會員詐得會款十萬八百元；甲○○所為上開冒標行為，
    均足以生損害於被冒標人及活會會員。又其偽造之標單於開標後，旋即丟棄而滅
    失。嗣經乙○○等會員發覺上情後，始知受騙。
二、案經乙○○訴由臺灣屏東地方法院檢察處檢察官偵查起訴。
    理  由
一、右開事實，業據被告甲○○先後於偵查及本院審理中坦承不諱，核與告訴人乙○
    ○於偵、審中，證人鍾靜香於偵查及原審院審理中所指述，證人陳秀芷、李劉有
    妹、梁寶妹、程海華於偵查中，證人邱瑩滋於本院審理中結證情節相符，復有會
    員名單三張及被告提出詐欺所得會款之明細表附卷可稽，其犯行應堪認定。
二、按標單上僅記載會員姓名與競標之利息，並未書明「標單」字樣者，如非依我國
    民間互助會之習慣，尚無從認定其上之文字即為表示出標人及利息，應屬刑法第
    二百二十條第一項之準文書，合先敘明。核被告甲○○所為，係犯刑法第二百十
    六條、第二百十條之行使偽造私文書罪及同法第三百三十九條第一項之詐欺取財
    罪；其偽造署押行為係偽造文書行為之一部，又偽造私文書之犯行應為其行使偽
    造私文書行為所吸收，均不另論罪；其各次冒標行為，均係一行為觸犯數詐欺罪
    名，為想像競合犯，應從一重處斷。又被告先後多次行使偽造私文書及詐欺犯行
    ，均時間密接，所犯各為構成要件相同之罪，顯均係基於概括犯意為之，各應依
    連續犯論以一罪並加重其刑；再被告所犯前開行使偽造私文書罪與詐欺罪間，有
    方法結果之牽連關係，應從一重之行使偽造私文書罪處斷。
三、原審予以論科刑，固非無見，惟(一)未於判決書事實欄記載被告各次冒標時間、金
    額及被冒標之被害人；(二)本件被告就各次詐欺部分係想像競合犯，原判決漏未論
    述，均有未洽。公訴人循告訴人之請求，上訴意旨認原判決量刑過輕；被告上訴
    意旨認原判決量刑過重，雖均無理由，惟原判決既有可議之處，應由本院予以撤
    改判。爰審酌被告並無前科，此有其前科資料表在卷為憑，所詐得金額不少，犯
    後又未與賠償被害人之損害，及其坦承犯行，頗有悔意等一切情狀，量處如主文
    所示之刑。又雖被告陳稱係因遭他人倒會，致須另行起會並虛列會員以多得會款
    ，且已努力賺錢償還，並有誠意提供其所有一價值約九百萬元之房屋予被害人等
    ，而據以請求為緩刑之宣告，然查被告迄未對被害人等為賠償，此已經被告及被
    害人等多次陳明，而該房屋上已設定六百萬元之抵押，並為法院所查封，亦為被
    告所供承，則被告既未對被害人等為賠償之行為，且何時可對被害人等為清償亦
    未提出明確時間，尚無證據足認被告倘獲得緩刑之宣告將不會再為類似犯行，或
    於緩刑期間可對被害人等為清償或其他有利之行為，尚無緩刑之理由，爰不併為
    緩刑之諭知，併此說明。
四、至被告用以冒標之標單，於冒標後即經被告丟棄而滅失，此經被告陳明在卷，因
    此不就其上之偽造署押為沒收宣告。
據上論結，應依刑事訴訟法第三百六十九條第一項前段、第三百六十四條、第二百九
十九條第一項前段、刑法第五十六條、第二百十六條、第二百十條、第二百二十條第
一項、第三百三十九條第一項、第五十五條、罰金罰鍰提高標準條例第一條前段，判
決如主文。
本案經檢察官陳新慶到庭執行職務。
中    華    民    國     八十九     年       七       月      十一      日
                              臺灣高等法院高雄分院刑事第七庭
                                  審判長法官  王光照
                                        法官  黃憲文
                                        法官  黃仁松
右正本證明與原本無異。
如不服本判決，應於判決送達後十日內向本院提出上訴狀，其未述理由者並應於提
出上訴狀後十日內向本院補提理由書（應附繕本)。
                                      書記官  郭蘭蕙
中    華    民    國     八十九     年       七       月       十三     日
附錄：本判決論罪科刑法條：
中華民國刑法第二百一十條：
偽造、變造私文書，足以生損害於公眾或他人者，處五年以下有期徒刑。
中華民國刑法第二百一十六條：
行使第二百十條至第二百十五條之文書者，依偽造、變造文書或登載不實事項或使登
載不實事項之規定處斷。
中華民國刑法第三百三十九條第一項：
意圖為自己或第三人不法之所有，以詐術使人將本人或第三人之物交付者，處五年以
下有期徒刑、拘役或科或併科一千元以下罰金。
                                                                        Ｋ


司法院資訊處製作；財團法人民間司法改革基金會備份。
